【裁判字號】    98,上易,1763
【裁判日期】    990126
【裁判案由】    詐欺等
【裁判全文】
臺灣高等法院臺中分院刑事判決        98年度上易字第1763號
上  訴  人  臺灣南投地方法院檢察署檢察官
被      告  甲○○
            丙○○
上列上訴人因詐欺等案件，不服臺灣南投地方法院98年度易字第
110號中華民國98年10月14日第一審判決（起訴案號：臺灣南投
地方法院檢察署98年度偵字第1722號），提起上訴，本院判決如
下：
    主  文
上訴駁回。
    理  由
一、本案經本院審理結果，認第一審判決對被告甲○○、丙○○
    為無罪之諭知，核無不當，應予維持，並引用第一審判決書
    記載之證據及理由（如附件）。
二、公訴人以告訴人將系爭土地是否鄰接道路列為重要交易事項
    ，非表示告訴人或告訴代理人僅憑地籍圖等即可了解系爭土
    地有無臨路，告訴人雖可依契約上之記載，與出賣人解約，
    但出賣人既無資力退款，告訴人仍受有損害，被告乃可以促
    成此買賣以賺取仲介費，難認被告無隱瞞土地現狀以謀取利
    益之詐欺、背信動機，且被告丙○○前後說詞反覆，益證被
    告二人有詐欺、背信犯行為由，提起上訴。惟查：本件系爭
    土地在買賣雙方簽約後，且買賣價金仍暫放在履約保證專戶
    期間，確實曾申請鑑界測量，且95年10月13日測量當天告訴
    人亦曾推派其父親到場，而依契約書第16條既已載明「本件
    買賣標的鑑界測量後,如無連接現行道路時，雙方同意無條
    件解除契約，賣方將已收價金無息退還買方，本契約自然解
    除」等字句，足證系爭土地在買賣價金尚未交付出賣人前申
    請鑑界之目的，係為了確認土地有無連接現行道路，至明，
    是以，告訴人之代理人否認鑑界測量當天到場時，業已明瞭
    系爭土地有無連接道路，灼然甚明。本件被告二人無隱瞞系
    爭土地有無臨路之訊息，被告甲○○又積極將要求土地臨路
    、價金暫放履約保證專戶等載入本件買賣契約書中，實難認
    被告甲○○有何背信、及被告二人有何詐欺意圖及犯行等情
    ，已據原審論述甚詳，經核並無不合。且再參酌被告甲○○
    於本院審理時當庭提出與系爭土地相毗鄰之坐落南投縣埔里
    鎮○○段257地號土地之地籍圖謄本及土地登記第二類謄本(
    見本院卷p40、42)，可知，該牛眠段257地號土地自民國65
    年7月23日起即登記告訴人丁○○母親何玉蘭名下，而牛眠
    段257地號土地與本件系爭牛眠254地號土地相鄰，足證告訴
    人丁○○南投縣埔里鎮○○路，是否坐落在南投縣埔里鎮○
    ○段及牛眠段土地中間，亦即守城路是否洽恰將南投縣埔里
    鎮○○段、牛眠段土地分隔在守城路道路二側，至為明瞭（
    見原審卷p106)，茍系爭土地一帶之守城路既成道路，並未
    將牛尾段、牛眠段土地分隔二側之情事，係自65年起即擁有
    與系爭土地相鄰之牛眠段257地號之告訴人之母親所不知，
    且係於97年間因附近土地重測方得知此事，實難想見，本件
    被告二人於95年間仲介系爭土地買賣時，有明知且刻意隱瞞
    之可能。檢察官以上詞質疑被告二人有詐欺、背信等犯行，
    尚乏具體實證，即令系爭土地在95年間買賣過戶點交二年後
    即97年間，因土地重測而確信牛眠段254地號土地並與守城
    路相臨，亦難認被告二人有何詐欺、背信意圖及犯行。本件
    公訴人所憑之證據，無論直接或間接證據，均尚未達於一般
    之人均可得確信，而無合理之懷疑存在之程度，本院亦查無
    其他確切証據，足資証明被告二人確有上開犯行，即屬不能
    證明被告犯罪，自應就此部分事實為被告二人無罪之諭知。
    原審經查明相關事證後，尚無法形成被告二人有罪之確信，
    認不能證明被告二人犯罪，而均為無罪之諭知，均已詳敘其
    理由，核無不當。公訴人上訴意旨，猶執陳詞，指摘原判決
    不當，為無理由，應予駁回。
三、據上論斷，應依刑事訴訟法第373條、第368條，判決如主文
    。
本案經檢察官乙○○到庭執行職務。
中    華    民    國    99    年    1    月    26    日
            刑事第六庭    審判長法  官  李  文  雄
                                法  官  邱  顯  祥
                                法  官  林  靜  芬
以上正本證明與原本無異。
不得上訴。
                                書記官  高  勳  楠
中    華    民    國    99    年    1    月    26    日


司法院資訊處製作；財團法人民間司法改革基金會備份。
